臺灣臺北地方法院民事裁定
111年度消債更字第161號
聲  請  人  
即  債務人  徐子晴（原名：徐瑞琴）




相  對  人  
即  債權人  台北富邦商業銀行股份有限公司

法定代理人  程耀輝    


相  對  人  
即  債權人  國泰世華商業銀行股份有限公司

法定代理人  郭明鑑    



相  對  人  
即  債權人  遠東國際商業銀行股份有限公司


法定代理人  周添財    



相  對  人  
即  債權人  永豐商業銀行股份有限公司

法定代理人  陳嘉賢    
代  理  人  黃春旺    
相  對  人  
即  債權人  萬榮行銷股份有限公司

法定代理人  呂豫文    


相  對  人  
即  債權人  新光行銷股份有限公司

法定代理人  李明新    
代  理  人  鄭穎聰    
相  對  人  
即  債權人  富邦資產管理股份有限公司

法定代理人  洪主民    


相  對  人  
即  債權人  良京實業股份有限公司

法定代理人  平川秀一郎


相  對  人  
即  債權人  滙誠第二資產管理股份有限公司


法定代理人  莊仲沼    


相  對  人  
即  債權人  滙誠第一資產管理股份有限公司

法定代理人  莊仲沼    
上列當事人聲請消費者債務清理事件，本院裁定如下：
    主  文
債務人徐子晴（原名：徐瑞琴）自中華民國一百一十一年十月六
日下午四時起開始更生程序。
命司法事務官進行本件更生程序。
    理  由
一、按債務人不能清償債務或有不能清償之虞者，得依本條例所
    定更生或清算程序，清理其債務；債務人對於金融機構負債
    務者，在聲請更生或清算前，應向最大債權金融機構請求協
    商債務清償方案，或向其住、居所地之法院或鄉、鎮、市、
    區調解委員會聲請債務清理之調解；協商或調解成立者，債
    務人不得聲請更生或清算。但因不可歸責於己之事由，致履
    行有困難者，不在此限，消費者債務清理條例（下稱消債條
    例）第3條、第151條第1項、第7項分別定有明文。此係採前
    置協商主義，是債務人於協商程序中，自應本於個人實際財
    產及收支狀況，依最大誠信原則，商討解決方案。如終究不
    能成立協商，於聲請更生或清算時，法院審酌上開條文所謂
    「不能清償或有不能清償之虞」，允宜綜衡債務人全部收支
    、信用及財產狀況，評估是否因負擔債務，而不能維持人性
    尊嚴之最基本生活條件，所陳報之各項支出，是否確屬必要
    性之支出，如曾有協商方案，其條件是否已無法兼顧個人生
    活之基本需求等情，為其判斷之準據。次按法院開始更生程
    序之裁定，應載明其年、月、日、時，並即時發生效力；法
    院裁定開始更生或清算程序後，得命司法事務官進行更生或
    清算程序，必要時得選任律師、會計師或其他適當之自然人
    或法人一人為監督人或管理人，消債條例第45條第1項、第1
    6條第1項亦分別定有明文。
二、本件債務人主張：伊前因積欠無擔保債務達新臺幣（下同）
    210萬4181元無力清償，經向本院聲請債務清理之調解不成
    立。而伊所負包含利息、違約金在內之無擔保或無優先權債
    務總額未逾1200萬元，復未經法院裁定開始清算程序或宣告
    破產，爰聲請更生等語。
三、經查：　　
　㈠債務人前於民國110年5月26日依消債條例第151條第1項規定
    ，向本院聲請債務清理之前置調解，經本院以110年度北司
    消債調字第260號消債調解事件受理，嗣於110年9月28日調
    解不成立，此有調解程序筆錄、調解不成立證明書在卷可稽
    （見本院110年度北司消債調字第260號卷第239、249頁）。
    債務人復於111年1月24日具狀向本院聲請更生，應認其業已
    踐行前置調解程序，本件毋庸再重複踐行前置協商或調解程
    序。本院自應綜合其目前全部收支及財產狀況，評估是否已
    達不能維持最低生活條件，而有「不能清償債務或有不能清
    償之虞」之情形。
　㈡債務人收入部分：
　⒈聲請更生前2年（109年1月25日至111年1月24日）收入：
　　債務人於債務人陳稱其於聲請更生前2年迄今任職於宜翔線
    上有限公司（下稱為宜翔公司），109年1月迄今之每月薪資
    為2萬5200元，此有薪資袋、在職證明書、薪資證明書在卷
    可稽（見本院卷第63-71頁），是債務人於聲請更生前2年間
    之可處分所得共計為60萬4800元（計算式：2萬5200元×24月
    ＝60萬4800元）。
　⒉聲請更生後收入：
　　至聲請更生後，債務人仍任職於宜翔公司，每月薪資仍為2
    萬5200元，此有薪資袋在卷可稽（見本院卷第271-275頁）
    ，是本院即以債務人任職於宜翔公司之月薪2萬5200元，作
    為債務人聲請更生時清償能力之依據。　　
　㈢債務人支出狀況：　　
　　債務人固主張其聲請前2年內每月必要生活費用包括膳食費8
    000元、日常生活費1500元、房租7500元、水電費1200元、
    瓦斯費300元、管理費765元、通訊費599元、交通費1500元
    、工會會費、勞保費及健保費2808元，無扶養費支出，每月
    支出2萬4172元，聲請前2年內總計支出58萬128元等情，因
    業已超出臺北市最低生活費之1.2倍，本院應予逐項核實。
    查：
　⒈債務人主張之支出全部認列者：
　　就債務人支出之膳食費、日常生活費、房租、水電費、瓦斯
    費、管理費、通訊費、工會會費、勞保費及健保費，業據債
    務人提出發票、房屋租賃契約書、台灣電力公司繳費通知單
    、臺北自來水事業處水費通知單、大台北瓦斯股份有限公司
    繳費通知單、管理費繳費通知單、中華電信股份有限公司繳
    費通知、臺北市廚師職業工會繳費通知單為證（見本院卷第
    117-127、133、139-141、281頁），堪認確實有前揭支出，
    爰予以採認。　　
　⒉債務人主張之支出部分認列者：
　　就債務人主張之交通費每月1500元部分，本院審酌債務人自
    陳以機車通勤，係由租屋處通勤至永和乙情（見本院卷第26
    5頁），其每月合理交通費（油費）應以每月500元計算，逾
    此範圍，難認可採。
　⒊綜上，債務人於更生聲請前2年間之每月必要生活費用為2萬3
    952元（計算式：膳食費8000元＋日常生活費1500元＋房租750
    0元＋水電費1200元＋瓦斯費300元＋管理費765元＋通訊費599元
    ＋交通費500元＋工會會費、勞保費及健保費2808元＝2萬3172
    元），於更生聲請前2年間之必要生活費用為55萬6128元（
    計算式：2萬3172元×24月＝55萬6128元）；又債務人主張於
    更生聲請後每月之必要生活費用，以111年度臺北市臺北市
    每人每月最低生活費為1萬8682元之1.2倍計算為2萬2418元
    ，合於消債條例第64條之2第1項規定，應予准許。
  ㈣從而，以債務人現每月2萬5200元之收入扣除必要生活費用2
    萬2418元後，剩餘2782元（計算式：2萬5200元－2萬2418元＝
    2782元）。惟債務人現積欠602萬308元，此有台北富邦商業
    銀行股份有限公司111年4月8日陳報狀、國泰世華商業銀行
    股份有限公司111年4月12日陳報狀、遠東國際商業銀行股份
    有限公司111年4月8日陳報狀、永豐商業銀行股份有限公司1
    11年4月20日陳報狀、萬榮行銷股份有限公司111年4月8日陳
    報狀、新光行銷股份有限公司111年4月12日陳報狀、富邦資
    產管理股份有限公司111年4月12日陳報狀、良京實業股份有
    限公司111年4月20日陳報狀、滙誠第二資產管理股份有限公
    司111年4月26日陳報狀、債務人提出之債權人清冊在卷可稽
    （見本院卷第203-263、325-357頁），倘以其每月所餘1248
    元清償，尚需約180年始得清償完畢（計算式：602萬308元÷
    2782元÷12月≒180年），若加上利息、違約金，其債務金額
    更高，還款期間勢必更長，堪認債務人處於有不能清償之虞
    之客觀經濟狀態，而有藉助更生制度調整其與債權人間之權
    利義務關係而重建其經濟生活之必要，自應許債務人得藉由
    更生程序清理債務。
四、綜上所述，債務人係一般消費者，並未從事營業活動，依其
    全部收支及財產狀況，因有不能清償債務之情事，致無法與
    全體債權人達成前置調解，而其所負無擔保或無優先權之債
    務總額亦未逾1200萬元，債務人又未經法院裁定開始清算程
    序或宣告破產，且查無消債條例第6條第3項、第8條或第46
    條各款所定駁回更生聲請之事由存在，則債務人聲請更生，
    應予准許，並依上開規定命司法事務官進行本件更生程序。
五、爰裁定如主文。
中　　華　　民　　國　　111 　年　　10　　月　　6 　　日
                  民事第二庭  法  官　李子寧
以上正本係照原本作成。
本裁定不得抗告。
本件裁定已於111年10月6日下午4時公告。
中　　華　　民　　國　　111 　年　　10　　月　　6 　　日
　　　　　　　　　            書記官  黃幸雪